【裁判字號】    89,自,37
【裁判日期】    890907
【裁判案由】    誣告
【裁判全文】
臺灣桃園地方法院刑事判決                            八十九年度自字第三七號
    自  訴  人  丙○○
    被      告  甲○○
                乙○○
    共      同
    選任辯護人  葉宏基
                徐慧芬  律師
右列被告因誣告案件，經自訴人提起自訴，本院判決如左：
    主    文
甲○○自訴不受理。
乙○○無罪。
    理    由
壹、不受理部分：
一、自訴意旨詳如自訴狀（如附件），因認被告甲○○共犯刑法第一百六十九條第一
    項之誣告罪。
二、按對於配偶不得提起自訴；又不得提起自訴而提起，應諭知不受理判決。刑事訴
    訟法第三百二十一條、第三百三十四條分別定有明文。
三、本件自訴人丙○○與被告甲○○為配偶關係（嗣於八十九年五月八日離婚），有
    戶口名簿一份附卷可稽，自訴人丙○○於八十九年二月十五日提起本件自訴時，
    其與被告甲○○之婚姻關係既仍屬存在，則自訴人自係對於不得提起自訴而提起
    ，依首開法律規定，即應諭知不受理判決。
貳、無罪部分：
一、自訴意旨詳如自訴狀所載（如附件），因認被告乙○○共犯刑法第一百六十九條
    第一項之誣告罪。
二、按犯罪事實應依證據認定之，無證據不得推定其犯罪事實；又不能證明被告犯罪
    ，應諭知無罪之判決。刑事訴訟法第一百五十四條、第三百零一條第一項分別定
    有明文。又「誣告罪之成立，以意圖他人受刑事處分，或懲戒處分，而為虛偽之
    告訴、告發、報告者為要件。所謂虛偽，係指明知無此事實故意捏造而言，若告
    訴人誤認有此事實，或以為有此嫌疑，自不得指為虛偽，即難以科以本罪。」（
    最高法院四十年台上八八號判例）又「所訴之事實縱屬不能證明係屬存在，而在
    積極方面尚未能證明虛偽，則被誣告人未予判決，係祗以犯罪嫌疑不能證明之故
    ，自不能推定告訴人之所訴為誣告。」（同院四十六年台上九二七號判例）
三、本件自訴人丙○○以被告乙○○共犯刑法第一百六十九條第一項之誣告罪嫌，係
    以被告乙○○及同案被告甲○○（另為不受理判決）於八十六年八月七日向桃園
    縣警察局大溪分局三層派出所告訴自訴人丙○○涉犯刑法傷害及恐嚇罪嫌，該案
    經檢察官偵查起訴（八十六年度偵字第一一三八五號），本院為第一審有罪判決
    （八十六年度易字第四六二七號）後，嗣經臺灣高等法院（八十七年度上易字第
    三五一號）以不能證明自訴人丙○○犯罪，而撤銷原判決，另為無罪判決確定為
    其主要論據。惟訊據被告乙○○堅決否認有何誣告犯行，辯稱八十六年七月十五
    日上午十時許，伊確有至自訴人丙○○位於桃園縣大溪鎮福安里三層一一五號住
    處調處自訴人丙○○夫妻間之爭執，當時自訴人丙○○確有對伊說不要干涉其家
    務事，否則要伊全家死光光，伊並無誣告犯行等語。
四、經查：
    八十六年七月十五日凌晨一時許，自訴人丙○○與同案被告甲○○確有於桃園縣
    大溪鎮福安里三層一一五號住處因細故發生爭執，而「因為甲○○半夜還要出去
    ，我就出手阻擋，用手擋住她的胸口，我不知道會導致甲○○受傷」、「之後因
    告訴人（甲○○）仍要出門，上訴人（丙○○）因恐告訴人半夜出門發生危險，
    則雙手張開阻擋告訴人外出，告訴人曾以胸口衝撞上訴人，致其胸口撞到上訴人
    右手掌，其左手打到鐵門，．．．」等情，已據丙○○於前案警訊，及臺灣高等
    法院審理時自承在卷，而甲○○確受有「前胸塊狀瘀青壓痛六Ｘ六公分，左手青
    腫症狀零點五Ｘ零點五公分」之傷害，亦有國軍八０四總醫院附設民眾診療服務
    處診斷證明書一份可稽，業經本院調卷審核屬實（見前案偵卷第三頁、第六頁、
    臺灣高等法院卷第三十四頁反面答辯狀），則甲○○所受前胸塊狀瘀青壓痛六Ｘ
    六公分，及左手青腫症狀零點五Ｘ零點五公分之傷情，究係如甲○○所指訴係丙○○抓拉所造成？抑或如丙○○所辯係甲○○自己碰撞所致？則屬法院應予調查
    之事實，衡以甲○○與丙○○既曾有口角爭執，並進而有肢體接觸（丙○○自承
    甲○○胸口撞到其右手？），則甲○○指訴丙○○於八十六年七月十五日凌晨一
    時許在其住處用手抓其衣服，一隻手抓胸口衣服，一隻手抓左手等傷害行為，即
    非全然無因；又被告乙○○究有無於八十六年七月十五日上午十時許，至自訴人
    丙○○住處調處渠等夫妻間之糾紛？丙○○堅決否認乙○○當日曾經前來，而乙○○及甲○○則信誓旦旦，固屬各執一詞，然以丙○○於八十六年七月十五日上
    午八時起至下午四時止，確因病請假在家休養，並未上班，已據證人即自訴人所
    任職之裕隆瓦斯行負責人林國民於本院前案審理時到場結證在卷（見八十六年度
    易字第四六二七號卷二十九頁），而乙○○確有於八十六年七月十五日十時許，
    至自訴人丙○○住處協調乙節，亦據自訴人丙○○於前案臺灣高等法院審理時自
    承：「（乙○○於當日十時許趕至你住處調解，你不滿他調解，出言恫嚇甲○○
    、乙○○．．．）沒有恐嚇他，我祗有請他大發慈悲心，勸我太太回來煮飯給小
    孩吃」有該審理筆錄可稽（見前案臺灣高等法院卷第一五一頁反面），則乙○○
    辯稱八十六年七月十五日十時許，有至丙○○住處等情，即非全無可採，又八十
    六年七月十五日十時許，當時僅丙○○、甲○○及乙○○等三人在場，則丙○○
    究有無對乙○○揚言不要干涉我的家務事，否則要你全家死光光等恐嚇言語，乙○○及甲○○均指訴確有其事，而丙○○則堅詞否認，則丙○○究有無恐嚇乙○○，亦屬法院應依證據調查之事實。雖自訴人丙○○前案所涉傷害、恐嚇罪嫌，
    經臺灣高等法院審理後，關於傷害部分以：依國軍八０四總醫院函覆同案被告甲○○主述係於七月十六日門診前之二、三日胸遭擊傷，則該受傷日期應為七月十
    四日之前，而甲○○卻稱係七月十五日被傷，即有可疑；證人莊博雄證述沒有看
    到丙○○打甲○○；甲○○於八十六年七月十七日報案時並未指訴有遭傷害、恐
    嚇；甲○○係遲至八十七年八月七日始向三層派出所報案提出告訴，如確受傷害
    ，當不至此，且於告訴時先稱係七月十六日被傷，後又改成七月十五日，顯係因
    知丙○○於七月十六日有上班而故為更改，所為指訴令人懷疑。關於恐嚇部分，
    則以：甲○○於七月十五日向三層派出所報案時，並未曾指述有遭丙○○恐嚇，
    是其於事發後二月始提出被恐嚇之情，令人懷疑其真實性，丙○○恐嚇甲○○部
    分，單純只有甲○○片面指述，並無其他補強證據，又乙○○遠住台北縣新店市
    ，甲○○果受有傷害，何以不就近向娘家或其弟求援，反捨近求遠，與常情有違
    等事證，認無證據證明丙○○確有傷害甲○○及恐嚇甲○○、乙○○之犯行，因
    而撤銷第一審有罪判決，改判丙○○無罪，然此乃法院審理案件，依職權調查證
    據，本於合理推論，認為丙○○被訴之傷害、恐嚇犯嫌不能證明，因而為丙○○
    無罪判決，惟並無積極證據足資證明甲○○、乙○○所指訴即屬虛偽，而得當然
    推定乙○○明知無此事實而故意捏造。況被告乙○○指訴丙○○傷害及恐嚇甲○○稱「如再晚歸潑伊硫酸，再殺小孩，再自殺」等詞，係聽聞甲○○所述，已據
    乙○○於前案供承在卷，則乙○○本於兄妹親情，聽聞其妹即甲○○所述，因而
    懷疑丙○○有該傷害、恐嚇行為，亦屬合理，究不能以丙○○嗣後經確定判決無
    罪，即當然推定乙○○所訴為故意捏造。因之，既無積極證據證明被告乙○○於
    前案為虛偽之告訴，即屬不能證明被告犯罪，應諭知無罪判決。
據上論斷，應依刑事訴訟法第三百三十四條、第三百四十三條、第三百零一條第一項
判決如主文。
中      華      民      國      八十九    年    九      月      七    日
                                臺灣桃園地方法院刑事第一庭
                                    法  官  黃  斯  偉
如不服本判決，應於判決送達後十日內，向本院提出上訴狀。
附論罪科刑依據之法條：


司法院資訊處製作；財團法人民間司法改革基金會備份。
